【裁判字號】    95,易,1486
【裁判日期】    951123
【裁判案由】    竊盜
【裁判全文】
臺灣板橋地方法院刑事判決              95年度易字第1486號
公  訴  人  臺灣板橋地方法院檢察署檢察官
被      告  丙○○○
上列被告因竊盜案件，經檢察官提起公訴（九十五年度偵字第一
七０二二號），本院判決如下：
    主  文
丙○○○無罪，令入相當處所，施以監護貳年。
    理  由
一、本件公訴意旨略以：被告丙○○○意圖為自己不法之所有，
    於民國九十五年七月十一日上午十一時三十分許，在臺北縣
    板橋巿福德街三十八號前，趁告訴人乙○○疏未注意之際，
    徒手竊取告訴人所有皮包一個，內有現金新臺幣（下同）二
    千九百三十八元及告訴人之身分證一張得手，適為甲○○發
    覺報警當場查獲，因認被告涉犯刑法第三百二十條第一項之
    普通竊盜罪嫌等語。
二、按行為時因精神障礙或其他心智缺陷，致不能辨識其行為違
    法或欠缺依其辨識而行為之能力者，不罰。又行為不罰者，
    應諭知無罪之判決，刑法第十九條第一項及刑事訴訟法第三
    百零一條第一項分別定有明文。
三、經查，被告就本件公訴意旨所指竊盜犯行，雖於警詢、偵查
    中及本院訊問時均沈默不語或答非所問。惟上揭犯罪事實，
    業據目擊證人甲○○於警詢及本院審理時證述：伊在伊所擺
    設販賣內衣褲之攤位內，發現被告從展示架上拿取一件女用
    睡衣後，以左手持握作為掩護，並接近告訴人乙○○，趁當
    時人潮眾多且告訴人未注意之際，以右手拉開告訴人所背之
    黑色側背包拉鍊後，竊取其內之咖啡色長皮夾，得手後旋以
    左手拉開自身上衣，再以右手將竊得之皮夾藏在衣服內，伊
    見狀立即上前逮獲被告等情節綦詳，並經告訴人乙○○於警
    詢時指訴：伊在前述攤位選購內衣時，該攤位之老闆甲○○
    詢問伊有無發現皮夾遭竊，伊即刻檢查伊所背之黑色側背包
    ，發現該側背包拉鍊已遭人拉開，其內之咖啡色長皮夾及皮
    夾內之現金二千九百三十八元、國民身分證一張均遭人竊取
    等事實明確，且有贓物認領保管單一紙附卷可稽，洵堪認定
    。
四、惟查，本件被告另於九十三年十月十四日中午十二時十五分
    許，在臺北縣板橋市○○街市場內，趁被害人蕭美玉選購衣
    服而疏未注意之際，徒手伸進被害人蕭美玉所有之綠色手提
    袋內，竊取其所有之咖啡色皮包一只得手（內有現金新臺幣
    八千六百元、身分證、駕駛執照、健保卡、提款卡各一張、
    信用卡三張等物）等犯行，於臺灣高等法院以九十四年度上
    易字第一七００號一案審理時，經該院將被告送請國立臺灣
    大學醫學院附設醫院實施精神鑑定，就被告於前開犯罪行為
    當時之精神狀態施以精神鑑定，該院於九十四年十二月六日
    對被告進行精神檢查、心理測驗及神經理學檢查而實施精神
    鑑定後，其結果認被告屬重度智能不足，但無法排除慢性精
    神分裂症合併功能退化的可能性；被告自近年來自我照顧需
    依賴家人，家庭社會功能有嚴重障礙，對於日常生活金錢交
    易行為無法理解認知；目前認知功能（注意力、定向力、理
    解力等）有嚴重缺損，對於行為的意義與後果皆無法判斷理
    解，推估犯行當時對於外界事務之知覺理會與判斷作用已完
    全喪失，無法辦識其行為之違法，認被告於犯行時之精神狀
    態已達心神喪失之程度，此經本院調取上揭案件卷宗核閱無
    訛，並有臺灣高等法院九十四年十月二十六日院信刑酉字第
    ０九四００一二三四七號函（稿）、國立臺灣大學醫學院附
    設醫院九十四年十一月二十二日校附醫精字第０九四一四七
    ０一八八號函、同醫院九十五年二月二十七日校附醫精字第
    ０九五一四七００三三號函附之精神鑑定報告書各一件在卷
    可佐（均影本）；是以，該案因認被告於前開犯罪行為當時
    之精神狀態確已達到心神喪失程度，其行為自屬不罰，而為
    其無罪之諭知，此亦有臺灣高等法院九十四年度上易字第一
    七００號刑事判決一份存卷供參。則質諸被告於九十五年七
    月十一日再實施本案竊盜行為，其犯罪時間雖與前述國立臺
    灣大學醫學院附設醫院於九十四年十二月六日對被告於九十
    三年十月十四日所為犯罪行為當時之精神狀態施以鑑定之時
    間，已隔相當時日，然前開精神鑑定報告書亦表示「．．．
    楊員（按：即被告）亦曾因偷竊行為、干擾症狀於民國八十
    九年十二月至九十年三月在亞東門診就診。民國九十一年楊
    員因案件精神鑑定，當時的工作人員建議楊員去住療養院，
    大女兒不忍心，其後開始讓楊員在署立新竹醫院（那裏有大
    女兒認識的人）接受定期的精神科治療，診斷為憂鬱症及失
    智症。由大女兒每天拿藥給楊員吃，不過療效似乎有限。這
    一、二年來，女兒發現楊員功能退化很多．．．」等語，且
    被告之女丁○○亦於本院準備及審理程序中陳稱：臺灣高等
    法院判監護二年，但有些機構資格不符，有些機構要殘障手
    冊，現在在等通知，先交由伊監護，目前由親友照顧等語明
    確，顯見被告在前案竊盜犯罪案發後迄今，均未接受規則且
    有效之治療；復參以被告所為本件竊盜行為，亦與前案竊盜
    犯行之手法相類，益見被告於實施本案犯罪行為時，猶因其
    重度智能不足，但無法排除慢性精神分裂症合併功能退化的
    可能性，導致其認知功能（注意力、定向力、理解力等）有
    嚴重缺損，對於行為的意義與後果皆無法判斷理解，而對於
    外界事務之知覺理會與判斷作用已完全喪失，無法辦識其行
    為之違法，至堪認定。是依首揭意旨，被告之行為不罰，自
    應為其無罪之諭知。
五、末按因刑法第十九條第一項之原因而不罰者，其情狀足認有
    再犯或有危害公共安全之虞時，令入相當處所，施以監護。
    又前項之期間為五年以下，刑法第八十七條第一項、第三項
    前段分別定有明文。查根據被告疾病之嚴重程度、治療反應
    以及認知功能有嚴重缺損，併其行竊之行為歷史加以推斷，
    仍有相當風險重演其受精神病症狀影響所導致之反社會行為
    ，對其個人、家庭乃至於社會治安存有不可預料之危害可能
    性。是本院因認被告顯有持續接受藥物治療及適當監督保護
    之必要，爰依刑法第八十七條第一項及第三項前段之規定，
    併予宣告令入相當處所施以監護二年，以達其個人治療及社
    會防衛之效。
據上論斷，應依刑事訴訟法第三百零一條，刑法第十九條第一項
、第八十七條第一項、第三項前段，判決如主文。
本案經檢察官張瑞娟到庭執行職務。
中    華    民    國    95    年    11    月    23    日
                  刑事第七庭審判長法  官  胡  堅  勤
                                  法  官  李  君  豪
                                  法  官  王  瑜  玲
上列正本證明與原本無異。
如不服本判決，應於判決送達後10日內向本院提出上訴狀（應附
繕本），上訴於臺灣高等法院。
中    華    民    國    95    年    11    月    23    日
                                  書記官  黃  頌  棻


司法院資訊處製作；財團法人民間司法改革基金會備份。
